臺灣板橋地方法院交通事件裁定　　　　96年度交聲字第1325號
原處分機關　臺北市交通事件裁決所
異　議　人　甲○○
即受處分人
上列異議人即受處分人因違反道路交通管理處罰條例案件，對於
臺北市交通事件裁決所於民國96年8 月21日所為之處分（原處分
案號：北市裁二字第裁22-C00000000號），聲明異議，本院裁定
如下：
    主  文
異議駁回。
    理  由
一、原處分機關略以：異議人即受處分人甲○○於96年5 月16日
    1 4 時40分許，騎乘車號CJI-728 號重型機車，行經臺北縣
    三重市○○路、中寮街口處時，先有「行經有燈光號誌管制
    之交岔路口闖紅燈」，嗣因「違反處罰條例之行為，拒絕停
    車接受稽查而逃逸」等違規事實，經臺北縣政府警察局三重
    分局大同派出所執勤員警查獲，依違反道路交通管理處罰條
    例第60條第1 項規定，以北縣警交字第C00000000 號舉發違
    反道路交通管理事件通知單逕行舉發，嗣經原處分機關依道
    路交通管理處罰條例第60條第1 項、第63條第1 項第1 款（
    裁決書漏載第1 項第1 款）之規定，裁處罰鍰新臺幣（下同
    ）3,000 元，並記違規點數1 點。
二、聲明異議意旨略以：由於當天所發生時間剛好日正當中，太
    陽光照很刺眼，可能是因安全帽擋陽板反光，故沒看到警察
    臨檢，本人當時真的是沒看見，並沒有不服取締之事實，為
    此聲明不服，爰請求撤銷免罰云云。
三、按汽車駕駛人，駕駛汽車有違反本條例之行為，經交通勤務
    警察或依法令執行交通稽查任務人員制止時，不聽制止或拒
    絕停車接受稽查而逃逸者，除按各該條規定處罰外，處3,00
    0 元以上6,000 元以下罰鍰，道路交通管理處罰條例第60條
    第1 項定有明文。又汽車駕駛人有同條例第60條第1 項之情
    形者，除依原條款處罰鍰外，並記違規點數1 點，同條例第
    63條第1 項第1 款亦有明文。另行政罰法第7 條規定，違反
    行政法上義務之行為非出於故意或過失者，不予處罰。經查
    ：
(一)異議人並不爭執於前揭時、地闖紅燈之違規事實，惟對拒絕
    接受稽查而逃逸之事實則矢口否認。然證人即本件舉發員警
    乙○○到庭證稱：「當時我是1400至1600擔服金融機構防搶
    交通稽查任務，時間大約是在1440左右，看見異議人是從三
    重市○○路○段中寮街口往重新路二段行駛，闖越重新路三
    段與中寮街口之紅燈交通號誌，當時我是站在重新路三段與
    仁化街口服勤務，異議人當時是從我的方向行駛過來，因為
    我有看見他闖紅燈，我有揮手示意他停車，異議人當時看到
    我攔查，所以車速有減慢，快靠近我的時候，突然間又加速
    往前行駛，就往重新路二段逃逸，我就把異議人的車牌及特
    徵記下來舉發」等語綦詳（見本院96年11月14日訊問筆錄）
    。參酌證人既能對於違規機車如何闖越紅燈、逃逸路線等情
    狀，攔停未果而逕行舉發之經過，均鉅細靡遺地予以描述，
    顯見證人對事發經過確有深刻之印象及清晰之記憶，則其當
    時所在執勤位置能清楚辨識出該機車之車號、車種、顏色等
    情，應與常理相合，且異議人亦不否認有在舉發時、地騎乘
    系爭機車之情，適足說明員警舉發之違規機車與異議人騎乘
    之系爭機車在同一性上核無違誤。佐以證人乙○○身為執勤
    員警，與異議人並無任何仇隙，衡情其自無甘冒偽證罪責而
    於本院虛構情節故為不利異議人不實證述之理。本院復查無
    任何證據足資證明執勤員警有何捏造事實違法取締之不法情
    事，則應認證人本其維護交通秩序、安全職責所為舉發之違
    規情節，並到庭而為之上開證述係屬真實，足堪採為憑信。
(二)雖異議人辯稱：「由於當天所發生時間剛好日正當中，太陽
    光照很刺眼，可能是因安全帽擋陽板反光，故沒看到警察臨
    檢，本人當時真的是沒看見，並沒有不服取締之事實」，惟
    證人到庭證稱：「（問：他說當時太陽照的光線很刺眼，沒
    有看到警察臨檢，有何意見？）我覺得不可能，因為他那時
    有靠近我，又減速，所以應該是有看到我攔停，然後突然才
    又加速離開的」等語。則異議人所辯是否屬實，即有可疑。
    復按汽車行駛時，駕駛人應注意車前狀況，並隨時採取必要
    之安全措施，道路交通安全規則第94條第3 項定有明文，異
    議人既考領有駕駛執照，對於上開規定應知之甚稔。是如確
    有因安全帽擋陽板反光致前方視線受到影響時，本應即為適
    宜調整（如掀開）或加倍留意車前狀況（如減速），若仍置
    之不理而維持原駕駛慣行，豈非陷自身與其他用路人於隨時
    可能發生交通事故之危險境地下。再異議人既自承當時為日
    間有自然光線，視距亦無不良等情，如先闖越紅燈，則心理
    上明知違規，按常人反應，自應更加戒慎恐懼，擔心招致拍
    照或攔查，竟對於緊接發生之執勤員警以手勢示意停車受檢
    ，辯稱毫不知情，亦與常理不符。是異議人僅空言否認，卻
    未提出積極證據，證明在當時情況下一般常人皆不能覺察員
    警之攔查行為，本院無足採為對其有利之認定。
(三)另按汽車駕駛人有闖紅燈違規，不服指揮稽查而逃逸，本屬
    當場不能或不宜攔截掣單舉發之情形，自無可能當場將舉發
    通知單交付予違規人簽收，故依道路交通管理處罰條例第7
　　條之2第1項第1、4款規定，得對汽車所有人逕行舉發處罰。
    本件舉發時員警雖未當場拍照存證，然其就舉發經過，業於
    本院調查時到庭證述屬實，已如前述，異議人自難以員警舉
    發時無採證照片云云，據為免責事由。綜上所述，原處分機
    關據以援引前揭規定，就「違反處罰條例之行為，拒絕停車
    接受稽查而逃逸」之違規事實，裁處罰鍰3,000 元，並記違
    規點數1 點，於法並無不當，本件異議為無理由，應予駁回
    。
據上論斷，應依道路交通案件處理辦法第19條裁定如主文。
中　　華　　民　　國　　96　　年　　12 　 月　　20　　日
                     交通法庭  法　官  李 君 豪
以上正本證明與原本無異。
如不服本裁定，應於裁定送達後5日內敘明抗告理由，向本院提
出抗告狀。
                               書記官  林 文 達
中　　華　　民　　國　　96　　年　　12　　月　　20　　日
